---
title: "Dataset validatie overstromingen - Dijle"
author: "Dries Adriaens"
date: "26-10-2020"
output:
  html_document:
    code_folding: hide
---

```{r setup, include=FALSE}
knitr::opts_chunk$set(echo = TRUE)
```

```{r libraries, echo=FALSE, message=FALSE, warning=FALSE}
library(watina)
library(ggplot2)
library(lubridate)
library(dplyr)
library(stringr)
library(tidyr)
library(sf)
library(leaflet)
```

```{r connection}
watina <- connect_watina()
# library(inbodb)
# con <- connect_inbo_dbase("D0025_00_Watina")
```

# Komgrond Neerijse

## Grondwatermeetpunten

We vragen al de meetpunten met peilbuis op (piëzometer: peilpuntcategorie met code "P" of "B") die gelegen zijn in de komgrond van Neerijse in de vallei van de Dijle. De ruimtelijke selectie gebeurt ad hoc op basis van expertkennis en in GIS. De metadata van deze punten wordt vervolgens opgevraagd met behulp van het R-package `Watina`.

```{r meetpunten}
komgr_neerijse_loc_vec <- c("DYLP137", "DYLP105", "DYLP088", "DYLB028", "DYLB005", "DYLB080", "DYLB073", "DYLB072", "DYLB071", "DYLB065", "DYLP202", "DYLP204", "DYLP203", "DYLP021", "DYLP020", "DYLP034", "DYLP087", "DYLP086", "DYLP083", "DYLP082", "DYLP081", "DYLP095", "DYLP090", "DYLP089", "DYLP104", "DYLP098", "DYLP066", "DYLP065", "DYLP064", "DYLP080", "DYLP073", "DYLP072", "DYLP071", "DYLP070", "DYLP174", "DYLP170", "DYLP084", "DYLP028", "DYLP085", "DYLP005", "DYLP099", "DYLP047", "DYLP029")
komgr_neerijse_loc <- get_locs(watina,
                     loc_vec = komgr_neerijse_loc_vec,
                     loc_type = c("P", "B"),
                     loc_validity = c("VLD", "ENT"),
                     filterdepth_range = c(0, 30))
komgr_neerijse_loc %>% collect() %>% knitr::kable()
```

De ligging van de grondwatermeetpunten wordt in onderstaande figuur weergegeven.

```{r kaart_raai_1}
komgr_neerijse_loc_sf <- komgr_neerijse_loc %>%
  collect() %>% 
  st_as_sf(coords = c("x", "y"), crs = 31370) %>% 
  st_transform(crs = 4326)

leaflet(data = komgr_neerijse_loc_sf) %>%
  addTiles() %>% 
  # addProviderTiles("OpenTopoMap") %>% 
  addCircleMarkers(label = komgr_neerijse_loc_sf$loc_code, fill = FALSE, weight = 3, color = "red",
             labelOptions = labelOptions(noHide = TRUE, textOnly = FALSE,
                                         direction = "right", opacity = 0.75)) %>% 
  addMiniMap(toggleDisplay = TRUE,zoomLevelOffset = -5)
```

## Tijdreeks grondwatermeetpunten

Het gaat hier enkel om de gevalideerde metingen.

```{r tijdreeks neerijse}
komgr_neerijse_tijdreeks <-
  komgr_neerijse_loc %>% 
  rename(mvTAW = soilsurf_ost) %>% 
  inner_join(tbl(watina, "FactPeilMeting"),
             by = c("loc_wid" = "MeetpuntWID")) %>% 
  filter(PeilmetingStatusCode == "VLD") %>% 
  inner_join(tbl(watina, "DimTijd"), by = c("TijdWID" = "DatumWID"))

# tbl(watina, "FactPeilMeting") %>%
#   select(PeilmetingCategorieCode, PeilmetingCategorie) %>%
#   distinct() %>%
#   knitr::kable()
```

```{r tijdreeks_plot, message=FALSE, warning=FALSE}
komgr_neerijse_tijdreeks_plot <- ggplot(komgr_neerijse_tijdreeks) +
  geom_line(aes(x = date(Datum),
                y = mMaaiveld,
                colour = paste0(loc_code, " (", round(mvTAW,2), " mTAW)"))) +
  ## non-clipping zoom
  # coord_cartesian(ylim = c(-1, 0.1),
  #                 xlim = c(ymd("2018-01-01"), ymd("2021-01-01"))
  #                 ) +
  scale_x_date(date_breaks = "year", date_labels = "%Y") +
  ## clipping zoom
  # xlim(ymd("2013-07-01"), ymd("2015-01-01")) +
  # ylim(-1, 0.1) +
  # geom_point(data = komgr_neerijse_tijdreeks %>% 
  #              filter(PeilmetingCategorieCode %in% c("SOUWA", "TBWWL")),
  #            aes(x = date(Datum),
  #                y = mMaaiveld,
  #                colour = paste0(loc_code, " (", round(mvTAW,2), " mTAW)"))) +
  geom_hline(yintercept = 0, colour = "black", size = 1, linetype = "dotted") +
  theme(axis.text.x = element_text(angle = 90, vjust = 0.5),
        panel.grid.minor.x = element_line(linetype = "dashed"), legend.position = "bottom") +
  labs(x = "Datum", y = "m-mv", colour = NULL)
  
komgr_neerijse_tijdreeks_plot
```

Meetpunten met peilen boven maaiveld:

```{r meetpunten met peilen boven maaiveld}
komgr_neerijse_tijdreeks %>% 
  filter(mMaaiveld >= 0) %>% 
  select(loc_code) %>% 
  distinct() %>% 
  knitr::kable()
```
```{r}
aantal <- komgr_neerijse_tijdreeks %>% 
  filter(mMaaiveld >= 0) %>% 
  select(loc_code) %>% 
  distinct() %>% 
  count() %>% 
  collect() %>% 
  .$n
```

Het gaat hier dus om nog `r aantal` van de `r length(komgr_neerijse_loc_vec)` meetpunten.

Meetpunten met manuele metingen met als categorieën "maaiveld onder water" (SOUWA) en "peilbuis staat onder water" (TBWWL):

```{r}
komgr_neerijse_tijdreeks %>% 
  filter(PeilmetingCategorieCode %in% c("SOUWA", "TBWWL")) %>% 
  select(loc_code) %>% 
  distinct() %>% 
  knitr::kable()
```

Dat zijn er bijzonder weinig. Voor de overige meetpunten met peilen boven maaiveld, is er dus geen zekerheid over het feit dat de watertafel effectief boven maaiveld staat, en dus effectief wijst op een overstroming, dan wel dat er (tijdelijk) een hogere/verhoogde kweldruk aanwezig is. Enkel dus voor de (handmatige) peilmetingen die expliciet bovengenoemde peilpuntcategorieën toegekend kregen.

Tijdreeksen voor deze meetpunten, met aanduiding van de betreffende metingen (zwarte punten):

```{r warning=FALSE}
temp <- komgr_neerijse_tijdreeks %>% 
                  filter(PeilmetingCategorieCode %in% c("SOUWA", "TBWWL")) %>% 
                  select(loc_code) %>% 
                  distinct() %>% 
                  pull()

ggplot(komgr_neerijse_tijdreeks %>% 
         filter(loc_code %in% temp)) +
  geom_line(aes(x = date(Datum),
                y = mMaaiveld,
                colour = paste0(loc_code, " (", round(mvTAW,2), " mTAW)"))) +
  ## non-clipping zoom
  # coord_cartesian(
  #   ylim = c(-1, 0.1),
  #   xlim = c(ymd("2013-01-01"), ymd("2015-01-01"))) +
  scale_x_date(date_breaks = "year", date_labels = "%Y") +
  ## clipping zoom
  # xlim(ymd("2013-07-01"), ymd("2015-01-01")) +
  # ylim(-1, 0.1) +
  geom_point(data = komgr_neerijse_tijdreeks %>% 
               filter(PeilmetingCategorieCode %in% c("SOUWA", "TBWWL")),
             aes(x = date(Datum),
                 y = mMaaiveld)) +
  geom_hline(yintercept = 0, colour = "black", size = 1, linetype = "dotted") +
  theme(axis.text.x = element_text(angle = 90, vjust = 0.5),
        panel.grid.minor.x = element_line(linetype = "dashed"), legend.position = "bottom") +
  labs(x = "Datum", y = "m-mv", colour = NULL)
```

Wat meer ingezoomd op de periode met metingen met deze peilmetingcategorieën:

```{r}
temp <- komgr_neerijse_tijdreeks %>% 
                  filter(PeilmetingCategorieCode %in% c("SOUWA", "TBWWL")) %>% 
                  select(loc_code) %>% 
                  distinct() %>% 
                  pull()

ggplot(komgr_neerijse_tijdreeks %>% 
         filter(loc_code %in% temp)) +
  geom_line(aes(x = date(Datum),
                y = mMaaiveld,
                colour = paste0(loc_code, " (", round(mvTAW,2), " mTAW)"))) +
  ## non-clipping zoom
  coord_cartesian(
  #   ylim = c(-1, 0.1),
    xlim = c(ymd("2013-01-01"), ymd("2015-01-01"))) +
  scale_x_date(date_breaks = "year", date_labels = "%Y") +
  ## clipping zoom
  # xlim(ymd("2013-07-01"), ymd("2015-01-01")) +
  # ylim(-1, 0.1) +
  geom_point(data = komgr_neerijse_tijdreeks %>% 
               filter(PeilmetingCategorieCode %in% c("SOUWA", "TBWWL")),
             aes(x = date(Datum),
                 y = mMaaiveld)) +
  geom_hline(yintercept = 0, colour = "black", size = 1, linetype = "dotted") +
  theme(axis.text.x = element_text(angle = 90, vjust = 0.5),
        panel.grid.minor.x = element_line(linetype = "dashed"), legend.position = "bottom") +
  labs(x = "Datum", y = "m-mv", colour = NULL)
```


DYLP047 en DYLP099 zijn resp. een diepe en ondiepe peilbuis op dezelfde plaats, wat wijst op een aanzienlijke kweldruk. DYLP047 geeft daarom niet de stand van de werkelijke watertafel weer. De tijdreeks van DYLP099 zal die wel benaderen.

## Oppervlaktewatermeetpunten

Peilen nog aftoetsen aan oppervlaktewaterpeilen van leigracht(en) of Dijle (mTAW) ...
